【裁判字號】    98,上訴,2946
【裁判日期】    981027
【裁判案由】    違反槍砲彈藥刀械管制條例
【裁判全文】
臺灣高等法院刑事判決                98年度上訴字第2946號
上  訴  人  臺灣板橋地方法院檢察署檢察官
上  訴  人
即  被  告  甲○○
                    （現羈押於臺灣臺北看守所）
選任辯護人  王淑琍律師
被      告  乙○○
選任辯護人  張馻哲律師
上列上訴人因被告違反槍砲彈藥刀械管制條例案件，不服臺灣板
橋地方法院97年度重訴字第54號，中華民國98年6月3日第一審判
決（起訴案號：臺灣板橋地方法院檢察署97年度偵字第16492號
、第16493號、第18558號），提起上訴，本院判決如下：
    主  文
原判決關於甲○○持有槍枝零件、製造槍枝與持有子彈及定應執
行刑部分，均撤銷。
甲○○未經許可，製造其他可發射子彈具有殺傷力之改造手槍，
處有期徒刑陸年，併科罰金新臺幣拾萬元，罰金如易服勞役，以
新臺幣壹仟元折算壹日，扣案如附表編號一至四所示之物均沒收
。又未經許可，持有子彈，處有期徒刑參月，併科罰金新臺幣貳
萬元，罰金如易服勞役，以新臺幣壹仟元折算壹日。
其他上訴駁回。
甲○○上開撤銷改判部分所處之刑，與上訴駁回部分所處之刑，
應執行有期徒刑拾年，併科罰金新臺幣拾伍萬元，罰金如易服勞
役，以新臺幣壹仟元折算壹日；扣案如附表編號一至四所示之物
，均沒收。
    事  實
一、甲○○明知具殺傷力之槍枝、子彈及槍枝之主要組成零件，
    均屬槍砲彈藥刀械管制條例所列管之違禁物，未經中央主管
    機關許可，不得製造、販賣、持有，竟分別為下列行為：
（一）甲○○之友人李新新於民國95年5、6月間（業於96年6月
      30日死亡）積欠甲○○新臺幣（下同）20萬元，嗣因李新
      新躲避債務，逃匿無蹤。甲○○乃至李新新位於新竹市○○路○段232巷3號工廠，發現工廠內置放李新新所有如附
      表編號一所示之土造轉輪霰彈槍之主要組成零件、如附表
      編號二至三所示之2支土造轉輪霰彈槍組合前之主要組成
      零件與槍枝零組件及如附表編號五所示之零組件（與本案
      犯罪無涉），甲○○遂基於製造可發射子彈具有殺傷力之
      土造轉輪霰彈槍之犯意，將前開物品搬回臺北縣新莊市○○路119巷14號5樓2房住處而持有之，以供抵償李新新所
      積欠之債務。
（二）甲○○於取得前揭如附表編號一所示之土造轉輪霰彈槍之
      主要組成零件及如附表編號二至三所示之2支土造轉輪霰
      彈槍組合前之主要組成零件與槍枝零組件後，即承上開製
      造可發射子彈具有殺傷力之土造轉輪霰彈槍之犯意，於97
      年3、4月間某日，在新莊市居住處，另持其所有之起子及
      扳手等工具，將如附表編號二至三所示之2支土造轉輪霰
      彈槍組合前之金屬槍身、金屬槍管、金屬扳機、金屬撞針
      及金屬轉輪彈倉等槍枝之主要組成零件，與金屬拉柄、金
      屬螺絲及彈簧等槍枝零組件，接續組合製成如附表編號二
      至三所示之可發射子彈具殺傷力之土造轉輪霰彈槍共2支
      ，並將上開2支土造轉輪霰彈槍帶往甲○○另位於桃園縣
      龍潭鄉○○路○○段123巷118號住處藏放。
（三）甲○○復基於販賣可發射子彈具有殺傷力之土造轉輪霰彈
      槍之犯意，於97年5月13日上午11時許，以所使用之00000
      00000號行動電話，聯絡真實姓名不詳、綽號「阿天」之
      成年男子所使用之0000000000號行動電話，相約於同日下
      午，在新竹市○區○○路與公園路口之麗池公園販賣、交
      付土造轉輪霰彈槍1支及取款，甲○○隨即於同日下午2時
      13 分許起至3時許止之某時，攜帶上開已組合完成且可發
      射子彈具殺傷力之如附表編號二或三所示其中1支之土造
      轉輪霰彈槍，前往上開約定之麗池公園交予「阿天」，「
      阿天」並當場交付35,000元予甲○○，惟嗣後遭「阿天」
      退貨，甲○○乃返還35,000元予「阿天」。
（四）甲○○又另基於持有具殺傷力子彈之犯意，於95年間某日
      ，在新竹市○○路李新新工廠內，自李新新處收受具有殺
      傷力之非制式子彈1顆而持有之，並放置在其臺北縣新莊
      市○○路119巷14號5樓2房住處內。嗣於97年5月27日晚上
      10時許，為警持原審法院核發之搜索票，在甲○○臺北縣
      新莊市○○路119巷14號5樓2房住處搜索，當場扣得如附
      表編號一所示之土造轉輪霰彈槍之主要組成零件、如附表
      編號四所示之起子及扳手各1支、如附表編號五所示之零
      組件1批、如附表編號六所示之物品及上開具有殺傷力之
      非制式子彈1顆（按業經內政部警政署刑事警察局鑑定試
      射擊發）後，再經甲○○同意帶同警方前往桃園縣龍潭鄉
      ○○路高平段123巷118號住處搜索，復當場扣得如附表編
      號二至三所示之土造轉輪霰彈槍2支。
二、案經內政部警政署刑事警察局移送臺灣板橋地方法院檢察署
    檢察官偵查起訴。
    理  由
壹、程序部分：
    按被告以外之人於審判外之言詞或書面陳述，除法律有規定
    者外，不得作為證據，刑事訴訟法第159條第1項固有明文；
    惟被告以外之人於審判外之陳述，雖不符同法第159條之1至
    之4規定，而經當事人於審判程序同意作為證據，法院審酌
    該言詞陳述或書面陳述作成時之情況，認為適當者，亦得為
    證據。又當事人、代理人或辯護人於法院調查證據時，知有
    第159條第1項不得為證據之情形，而未於言詞辯論終結前聲
    明異議者，視為有前項之同意，同法第159條之5亦定有明文
    。本件檢察官、被告甲○○、乙○○及其等辯護人於本院審
    判程序中，對於本案相關證人於警詢、偵查中之證述暨其他
    相關具傳聞性質之證據資料之證據能力，均表示無意見，且
    迄於言詞辯論終結前亦未聲明異議。本院審酌本案證人之陳
    述及證據資料作成時之情況，核無違法取證或其他瑕疵，認
    為以之作為證據為適當，是依刑事訴訟法第159條之5規定，
    前述證人於審判外之陳述及相關證據資料，自均得做為證據
    。
貳、實體部分：
甲、關於被告甲○○部分：
一、撤銷後仍判決有罪部分：
（一）訊據上訴人即被告甲○○固不否認有持有持有土造轉輪霰
      彈槍之主要組成零件及具有殺傷力之非制式子彈之事實，
      惟堅詞否認有何製造可發射子彈具有殺傷力之土造轉輪霰
      彈槍之犯行，辯稱：其僅有組裝如附表編號二至三所示之
      槍枝，並沒有製造云云。經查：
    1.上揭事實欄一（一）及（四）所載被告甲○○持有如附表
      編號一所示之土造轉輪霰彈槍之主要組成零件、如附表編
      號二至三所示之2支土造轉輪霰彈槍組合前之主要組成零
      件與槍枝零組件及持有具殺傷力之非制式子彈等事實，既
      業據被告甲○○迭於警詢、偵查、原審及本院均供承不諱
      ，且核與證人即本案負責搜索及製作筆錄之警員丙○○於
      原審之證述相符（見原審卷第137、140、256頁），並有
      如附表編號一所示之槍枝主要組成零件、子彈1顆扣案可
      資佐證及現場照片28幀、李新新之配偶賴彩秀簽立之本票
      4紙（見97年度偵字第18558號卷第54至57頁、第204至217
      頁）在卷可稽。而如附表編號一所示之槍枝主要組成零件
      、子彈，經內政部警政署刑事警察局鑑定結果：「送鑑槍
      枝零件1批，認分係土造金屬槍管、上膛拉柄、土造金屬
      轉輪彈倉及槍身等物」、「送鑑槍枝12支，經大部拆解，
      均係由土造金屬槍管、土造金屬轉輪彈倉、土造金屬槍身
      、土造金屬撞針、土造金屬扳機、土造金屬上膛拉柄、金
      屬螺絲及彈簧等零件所組成，經統計其零件數量，計有土
      造金屬槍管12支、土造金屬槍身12個、土造金屬扳機12個
      、土造金屬撞針12支及土造金屬轉輪彈倉12個等物」、「
      送鑑9MM子彈1顆，認係非制式子彈，由金屬彈殼組合直徑
      8.8mm金屬彈頭而成，經試射，可擊發，認具殺傷力」、
      「送鑑轉輪63個，認均係土造金屬轉輪彈倉」；及扣案如
      附表編號二至三所示被告甲○○供承（見後述）以金屬槍
      身、金屬槍管、金屬扳機、金屬撞針及金屬轉輪彈倉等槍
      枝之主要組成零件，與金屬拉柄、金屬螺絲及彈簧等槍枝
      零組件，接續組合製成之土造轉輪霰彈槍共2支，經內政
      部警政署刑事警察局以性能檢驗法、試射法鑑定結果：「
      送鑑土製改造轉輪霰彈槍貳支（槍枝管制編號0000000000
      、0000000000），認均係土造轉輪霰彈槍，擊發功能正常
      ，可供擊發適用子彈使用，認均具殺傷力」等情，復業據
      該局分別以97年6月17日刑鑑字第0970082318 號、98年4
      月23日刑鑑字第0980052553號、98年5月25日刑鑑字第098
      0071424號函覆明確（見97年度偵字第16492號偵查卷第16
      2頁、原審卷第269、287頁）、並有該局97年5月28日刑鑑
      字第0970078821號槍彈鑑定書（見97年度偵字第16492號
      卷第112至114頁）、該局97年6月17日槍彈鑑定書（見97
      年度偵字第16492號卷第152至155頁）各乙份附卷可按，
      則被告甲○○之前開自白查與事實相符，堪以採信。再上
      開在被告甲○○位於臺北縣新莊市○○路119巷14號5樓2
      房住處扣到之金屬槍管、金屬槍身、金屬扳機、金屬撞針
      及金屬轉輪彈倉等物，亦據內政部86年11月24日（86）台
      內警字第8670683號公告為槍枝之主要組成零件，是被告
      甲○○於上開時間持有如附表一所示之土造轉輪霰彈槍之
      主要組成零件、如附表編號二至三所示之2支土造轉輪霰
      彈槍組合前之主要組成零件與槍枝零組件及具殺傷力之非
      制式子彈等事實，至堪認定。
    2.又被告甲○○雖辯稱：其僅有組裝如附表編號二至三所示
      之槍枝，並沒有製造云云。然按所謂製造包括創製、改造
      、組合、混合、化合等行為在內，組合行為亦屬製造行為
      一種。查被告甲○○於原審業已供稱：「在我住處搜到2
      支是組裝好的，這兩支我本來組裝好打算賣出去，其他都
      是零散的。那兩把是我自己組裝的，因為零件上有些孔不
      太對，所以我才請乙○○幫我鑽孔」、「（你請乙○○在
      維修後，是否有自行再組裝？）有。是另外查扣的那2支
      ，時間是在97年3月還是4月，地點是在我新莊住處，組裝
      好帶去龍潭」、「（製造槍枝部分有何意見？）扣案槍枝
      的其中2支是我組裝的」等語（見原審卷第74、184、217
      頁反面），並有如附表編號二至三所示之土造轉輪霰彈槍
      2支及如附表編號四所示之起子、扳手扣案可資佐證。復
      參以被告甲○○遭警查獲後，在臺北縣政府警察局土城分
      局內，將上開在臺北縣新莊市○○路119巷14號5樓2房查
      獲之槍枝主要組成零件及零組件組合成12支土造轉輪霰彈
      槍；在桃園查獲的槍枝底部貼上「桃園同1」、「桃園同2
      」，槍枝的編號是0000000000、0000000000號乙節，業據
      證人丙○○於原審證述詳實（見原審卷第140、256頁反面
      ），足徵依扣案之槍枝主要組成零件及其他零組件確可組
      裝成土造轉輪霰彈槍，且被告甲○○確具有組合土造轉輪
      霰彈槍之技能無訛。而扣案如附表編號二至三所示之槍枝
      ，如前所述，經內政部警政署刑事警察局以性能檢驗法、
      試射法鑑定，結果：「送鑑土製改造轉輪霰彈槍貳支（槍
      枝管制編號0000000000、0000000000），認均係土造轉輪
      霰彈槍，擊發功能正常，可供擊發適用子彈使用，認均具
      殺傷力」等情，亦有該局前開97年5月28日刑鑑字第09700
      78821號鑑定書在卷可按（見97年度偵字第16492號卷第11
      2至114頁）。是被告確有接續組合製成可發射子彈具有殺
      傷力之土造轉輪霰彈槍2支之事實。被告甲○○所辯，顯
      係對槍砲彈藥刀械管制條例第8條第1項之「製造」可發射
      子彈具有殺傷力之槍枝之構成要件有所誤解，自不足採。
    3.綜上所述，被告甲○○此部份持有土造轉輪霰彈槍之主要
      組成零件、製造可發射子彈具殺傷力之土造轉輪霰彈槍及
      持有具殺傷力之非制式子彈等犯行，事證均已明確而堪認
      定。
（二）按持有槍枝之主要組成零件、或持有具殺傷力之非制式子
      彈，均為繼續犯，於終止持有之前，犯罪行為仍在繼續實
      施之中，其間法律縱有變更，但其行為既繼續實施至新法
      施行以後，自無行為後法律變更之可言。查刑法雖於94年
      2月2日修正公布，自95年7月1日起施行。惟本案被告甲○○就事實欄一（一）及（四）所示之未經許可持有槍枝之
      主要組成零件及持有具殺傷力之非制式子彈之行為終了時
      均已在上開新法施行後，應逕適用新法之規定，而不生新
      舊法比較之問題。
（三）核被告甲○○所為：(1)就事實欄一（二）所示，係犯槍砲
      彈藥刀械管制條例第8條第1項之未經許可製造可發射子彈
      具殺傷力之槍枝罪；(2)就事實欄一（四）所示，係犯同條
      例第12條第4項之未經許可持有子彈罪。被告甲○○就事
      實欄一（一）所示，為製造可發射子彈具有殺傷力之槍枝
      而持有如附表編號一所示之土造轉輪霰彈槍之主要組成零
      件及如附表編號二至三所示之2支土造轉輪霰彈槍組合前
      之主要組成零件之低度行為，均為其製造可發射子彈具有
      殺傷力之槍枝之高度行為所吸收，不另論罪。至起訴書雖
      以在被告甲○○上址臺北縣新莊市○○路119巷14號5樓2
      房住處扣得土造轉輪霰彈槍12支，認被告甲○○所為涉犯
      槍砲彈藥刀械管制條例第8條第1項之製造可發射子彈具殺
      傷力之槍枝罪嫌云云，然被告甲○○供述：在新莊查獲的
      均是槍枝的零組件，係在遭警查獲後，警察叫我將扣到的
      槍枝零組件組裝成12支槍枝等語（見原審卷第74頁）；核
      與證人丙○○於原審證述情節相符（見原審卷第140頁）
      。且觀諸警員至被告甲○○住處搜索時所拍攝之照片，現
      場查獲如附表編號一所示之槍枝主要組成零件，均係零散
      的狀態，或有放置在木箱內，或有以報紙包裹後放置在木
      架上或抽屜內，此有前揭現場照片28幀在卷可按。可知被
      告甲○○為警查獲前，僅有持有如附表編號一所示之槍枝
      主要組成零件之行為，並未有將附表編號一所示之槍枝主
      要組成零件與其他零組件組裝製成具殺傷力槍枝之犯行。
      此外，復查無其他積極證據足證被告甲○○此部分所為係
      涉犯槍砲彈藥刀械管制條例第8條第1項之製造可發射子彈
      具殺傷力之槍枝罪，起訴書認被告甲○○涉犯槍砲彈藥刀
      械管制條例第8條第1項製造可發射子彈具有殺傷力之槍枝
      罪，自有未合。且因持有槍枝之主要組成零件之低度行為
      ，已為製造可發射子彈具有殺傷力之槍枝之高度行為所吸
      收，而不另論罪，是亦無變更起訴法條之問題，附此敘明
      。又被告甲○○上開持有槍枝之低度行為，亦為製造可發
      射子彈具有殺傷力之槍枝之高度行為所吸收，不另論罪。
      再被告甲○○製造如附表編號二、三所示之槍枝，分係時
      間密接、地點相同，且侵害同一法益，各行為獨立性極為
      薄弱，難以區分先後，各應視為數個舉動之接續進行，為
      接續犯，應僅論以一個未經許可製造可發射子彈具殺傷力
      之槍枝罪。被告甲○○所犯上開未經許可製造可發射子彈
      具殺傷力之槍枝罪及未經許可持有子彈罪，2罪間，犯意
      個別，犯罪構成要件亦殊，應予分論併罰。
（四）原審就被告甲○○持有槍枝主要組成零件、製造可發射子
      彈具殺傷力之槍枝及持有具殺傷力之非制式子彈等部分據
      以論罪科刑，固非無見。惟查：(1)被告甲○○既係為製造
      可發射子彈具有殺傷力之槍枝，而以一行為1次同時持有
      如附表編號一所示之土造轉輪霰彈槍之主要組成零件及如
      附表編號二至三所示之2支土造轉輪霰彈槍組合前之主要
      組成零件，則其上開持有槍枝主要組成零件之低度行為，
      自應全部為製造可發射子彈具有殺傷力之槍枝之高度行為
      所吸收，均不另論罪。原審未察，竟仍就被告甲○○持有
      如附表編號一所示之土造轉輪霰彈槍之主要組成零件部分
      ，另予單獨論罪科刑，自有未洽；(2)另原判決就被告所犯
      未經許可持有子彈罪部分，雖判處有期徒刑及併科處罰金
      之刑，惟併科罰金刑部分漏未諭知易服勞役之折算標準，
      則有未合。被告上訴意旨主張其製造可發射子彈具殺傷力
      之槍枝之低度行為，應為嗣後販賣可發射子彈具殺傷力之
      槍枝未遂之高度行為所吸收，而應僅論以未經許可販賣可
      發射子彈具殺傷力之槍枝未遂一罪（不採之理由詳後述）
      並主張原判決就其所犯未經許可持有子彈罪部分，量刑亦
      屬過重，雖均無理由；惟其主張持有如附表編號一所示之
      土造轉輪霰彈槍之主要組成零件之低度行為，亦應併為製
      造可發射子彈具有殺傷力之槍枝之高度行為所吸收，不另
      論罪，則為有理由。原判決既有上開可議之處，自應由本
      院將原判決關於被告甲○○持有槍枝零件、製造槍枝與持
      有子彈及定應執行刑部分，均以撤銷改判。
（五）爰審酌被告甲○○漠視法令禁止，擅自持有數量甚多之槍
      枝主要組成零件，並進而組合製造完成具有殺傷力之土造
      轉輪霰彈槍2支，及持有具殺傷力之非制式子彈，其持有
      上開槍枝主要組成零件，並進而製造可發射子彈具殺傷力
      之槍枝，及持有具殺傷力之非制式子彈等行為，均業已嚴
      重危害社會治安，惡性非輕，復兼衡其犯罪之動機、目的
      、手段、生活狀況、智識程度，且犯後僅坦承部分犯行之
      態度等一切情狀，分別判決被告甲○○(1)未經許可，製造
      其他可發射子彈具有殺傷力之改造手槍，處有期徒刑陸年
      ，併科罰金新臺幣拾萬元，罰金如易服勞役，以新臺幣壹
      仟元折算壹日；(2)又未經許可，持有子彈，處有期徒刑參
      月，併科罰金新臺幣貳萬元，罰金如易服勞役，以新臺幣
      壹仟元折算壹日。
（四）扣案如附表編號一所示之土造轉輪霰彈槍之主要組成零件
      ，及附表編號二、三所示之土造轉輪霰彈槍2支（槍枝管
      制編號0000000000號、0000000000號），均係未經許可不
      得持有之違禁物，應依刑法第38條第1項第1款之規定宣告
      沒收；又附表編號四所示之物係供被告甲○○組合如附表
      編號二至三所示土造轉輪霰彈槍之工具，係被告所有之物
      ，應依刑法第38條第1項第2款之規定宣告沒收；另扣案之
      非制式子彈1顆，經鑑定結果，雖有殺傷力，惟因鑑驗試
      射擊發而滅失，彈殼為行將廢棄之物，已非屬違禁物，自
      無庸諭知沒收（實務採裁判時說）；至其餘扣案如附表編
      號五、六所示之物，均無積極證據足以證明與本案犯罪有
      關，爰均不予宣告沒收，附此敘明。
二、駁回上訴部分：
（一）訊據上訴人即被告甲○○堅詞否認有何販賣可發射子彈具
      有殺傷力之土造轉輪霰彈槍既遂之犯行，辯稱：其雖曾委
      託「阿天」找槍枝買主，但均未交易成功過云云。經查：
    1.被告甲○○雖辯稱：其雖曾委託「阿天」找槍枝買主，並
      將如附表編號二或三所示之其中1支土造轉輪霰彈槍交付
      「阿天」，但並未向「阿天」收取35,000元價金，嗣後該
      槍枝因故遭「阿天」退貨云云。然被告甲○○於97年6月2
      日警詢時供稱：「（據你在警詢筆錄供稱之土造轉輪霰彈
      槍，擬以多少價錢作為交易之籌碼？）我當初設定本錢3
      萬5千元」、「（你如何獲得交易訊息？如何談妥價錢？
      地點如何選定？其中之約定有無使用代號或密語？如何交
      付金額？）都是『阿天』聯絡我，說有買家要買貨就告知
      我，我只要賣3萬5千元，給他賣多少我沒有過問，以上次
      聯絡見了面後雙方約定下一次見面的，皆有使用時間、地
      點、暗語。是實收現金」、「（警方提示97年5月24日12
      時58分打給0000000000譯文說之A＋4、土地公等語為何意
      ？）A＋4是時間暗語，A代表3，3＋4是7點的意思，以當
      日中午12點為界定區分，如果是超過當日早上7點聯絡，
      雙方就約定是當天晚上見面，土地公是代表在新竹市土地
      公廟，正確地址我不知道，但我會走」、「（警詢筆錄中
      你供稱因『阿天』會介紹購買土造轉輪霰彈槍的買主給你
      得手多少錢？共幾次？）新臺幣3萬5千元，計1次」等語
      （見97年度偵字第18558號卷第131至133頁）。另於97年6
      月3日警詢時供稱：「（據你在97年6月2日筆錄中你供稱
      『阿天』曾介紹購買土造轉輪霰彈槍的買主給你，據你稱
      你得手新臺幣3萬5千元，請你詳述時間、地點？）就是在
      97年5月13日下午1時左右在一處公園旁，將土造轉輪霰彈
      槍交給『阿天』，『阿天』交給我新臺幣3萬5千元」、「
      （警方提示97年5月13日14時13分由0000000000（『阿天
      』持有手機）打入你手機0000000000，監聽譯文表內容是
      否為你與『阿天』相約見面買賣槍枝的時間及地點？）是
      的」、「（97年6月3日你帶同警方至新竹市○區○○路與
      公園路口之麗池公園，是否為你與『阿天』相約見面買賣
      槍枝的地點？）是的」、「（上述當次交易是何人？如何
      與你交易槍枝？）當次交易是『阿天』通知有買家要買貨
      ，我們就是以當初的定價我只要拿3萬5千元，他賣多少我
      就沒再過問」、「（你是否知道，所販賣槍枝流向為何？
      ）我是將土造轉輪霰彈槍交給『阿天』，至於他交給誰我
      就不知道」、「（你交易槍枝時，現場除『阿天』在場外
      ，買家是否也一同在場？）沒有」、「（你販賣槍枝在交
      易時，如何包裹土造轉輪霰彈槍？）我會先至體育用品社
      購買專門攜帶羽毛球拍所用之背袋，然後將槍枝放入球袋
      中，再帶至交易現場交給『阿天』」、「（你所販賣之土
      造轉輪霰彈槍得款新臺幣3萬5千元，是何人交付予你？得
      手之贓款流向為何？）是『阿天』親手交給我的。我去打
      電動玩具及支付一些生活費用花光了」等語（見97年度偵
      字第16492號卷第129至130頁）。復有被告甲○○於97年5
      月13日以所使用之0000000000號行動電話與「阿天」所使
      用之0000000000號行動電話聯絡之通訊監察譯文4則在卷
      可按（見97年度偵字第16492號卷第136-1頁）。另觀諸被
      告甲○○於97年4月16日14時9分、同年4月29日22時17分
      與「阿天」所使用之0000000000號之對話內容：「Ａ（甲○○）：『阿天』你找我？Ｂ（阿天）：你剛剛怎麼不接
      ？Ａ：我在廁所啦。Ｂ：你還有做嗎？Ａ：有阿。Ｂ：還
      有阿，這樣我確定的時候我跟你說。Ａ：我人在新竹，你
      要跟我見面，我可以過去找你阿。Ｂ：市內才有？Ａ：阿
      ？Ｂ：你現在有嗎？Ａ：現在沒有，要回家裡拿。」、「
      Ｂ（阿天）：你在忙喔？Ａ（甲○○）：沒有，在家看電
      視。Ｂ：市內還是在那邊？Ａ：臺北。Ｂ：我跟你說的那
      個中古車，你如果方便的話，開去給人試試看，如果人家
      看的滿意就跟你過去。Ａ：好阿好阿。Ｂ：不過你車子要
      放在那裡等人家來試。Ａ：好阿沒關係阿。Ｂ：放在那裡
      2、3天。Ａ：沒關係阿。Ｂ：如果他覺得可以你就交車給
      他就固定了，這樣的話留我這支給他。Ａ：好阿。」等情
      ，此有通訊監察譯文2則附卷可佐（見97年度偵字第16492
      號偵查卷第46、49頁）。稽之槍枝乃嚴重觸法之違禁物，
      自非可於電話聯絡中明言，故被告甲○○與「阿天」始於
      上開對話中含糊言及「你還有做嗎」、「中古車試車」等
      語替代「販賣」槍枝之字眼，是被告甲○○於警詢時自承
      於97年5月13日下午以3萬5千元之代價販賣土造轉輪霰彈
      槍1支予「阿天」之男子等語，堪可採信。
    2.按犯罪之著手，係指行為人為實現犯意而開始實行犯罪構
      成要件之行為而言。販賣槍枝之出賣者與購買者就買賣槍
      枝之重要內容有所表示時，縱使販賣者尚未實際交付槍枝
      ，仍可認為已經著手販賣槍枝犯行之實施；亦即販賣槍枝
      之罪，以販賣者與應買者雙方就買賣槍枝之重要內容有所
      意思表示而達成契約之合致時，即已著手於販賣槍枝之構
      成要件行為。而本案被告甲○○既自承已與購買土造轉輪
      霰彈槍之「阿天」約定交易地點及談妥標的、價金，而達
      成契約之合致，並攜帶如附表編號二或三所示之其中1支
      土造轉輪霰彈槍前往約定之交易地點交付予「阿天」收受
      ，「阿天」並當場交付35,000元予被告甲○○，則被告甲○○顯已著手於販賣槍枝之構成要件行為，並已既遂至明
      。是以，縱「阿天」嗣後因故將槍枝退還被告甲○○，亦
      無礙於被告甲○○業已成立販賣槍枝既遂罪之認定。
    3.綜上所述，被告甲○○此部份販賣可發射子彈具殺傷力之
      土造轉輪霰彈槍之犯行，事證亦臻明確，應依法論科。
（二）按槍砲彈藥刀械管制條例第8條所規範之非法製造、販賣
      或運輸行為，本屬數個獨立成罪行為，有其中一行為，即
      足單獨構成犯罪。販賣、製造、運輸行為固均吸收低度之
      持有行為，但非謂上開不同犯罪型態下之低度持有行為均
      具同一性，而得任意擴張適用，否則將使不同之犯行歸化
      為一，有違法律分類規定各類犯罪型態之旨趣。況本件被
      告係製造上開可發射子彈具有殺傷力之槍枝犯行後，始另
      行起意販賣可發射子彈具有殺傷力之槍枝，則其所犯上開
      製造可發射子彈具殺傷力槍枝罪與此部份販賣可發射子彈
      具殺傷力槍枝罪2罪間，即無何裁判上或實質上一罪之關
      係，而應予分論併罰，特此敘明。
（三）核被告甲○○此部份所為，係犯槍砲彈藥刀械管制條例第
      8條第1項之非法販賣可發射子彈具有殺傷力之槍枝罪。被
      告甲○○上開持有槍枝之低度行為，為其販賣可發射子彈
      具有殺傷力之槍枝之高度行為所吸收，不另論罪。
（四）原審就被告甲○○上開販賣可發射子彈具殺傷力之土造轉
      輪霰彈槍部分之犯行，以其罪證明確，適用槍砲彈藥刀械
      管制條例第8條第1項，刑法第11條前段、第38條第1項第1
      款規定，並審酌被告甲○○漠視法令禁止，擅自販賣具殺
      傷力之土造轉輪霰彈槍，其販賣可發射子彈具殺傷力之槍
      枝，嚴重危害社會治安，其惡性非輕，復兼衡其犯罪之動
      機、目的、手段、生活狀況、智識程度，且犯後僅坦承部
      分犯行之態度等一切情狀，就此部分量處被告甲○○有期
      徒刑5年2月，併科罰金新台幣5萬元，並就所宣告罰金刑
      部分，諭知易服勞役之折算標準。復說明扣附表編號二或
      三所示之土造轉輪霰彈槍1支（槍枝管制編號0000000000
      號或0000000000號），係未經許可不得持有之違禁物，應
      依刑法第38條第1項第1款之規定宣告沒收；至扣案如附表
      編號五、六所示之物，均無積極證據證明與本案犯罪有關
      ，不予宣告沒收。其此部份之認事用法，核無不合，量刑
      亦屬適當。被告甲○○上訴意旨主張其販賣槍枝之行為，
      並未既遂，充其量應僅能論以非法販賣可發射子彈具有殺
      傷力之槍枝未遂之罪責，並與製造可發射子彈具殺傷力槍
      枝罪有吸收關係，而指摘原判決此部份不當，為無理由，
      應予駁回。
三、定應執行刑之說明：
    甲○○上開撤銷改判部分所處之刑與上訴駁回部分所處之刑
    ，應執行有期徒刑拾年，併科罰金新臺幣拾伍萬元，罰金如
    易服勞役，以新臺幣壹仟元折算壹日；扣案如附表編號一至
    四所示之物，均沒收。
乙、關於原審判決被告乙○○無罪，駁回檢察官上訴部分：
一、起訴意旨以：被告甲○○因組裝土造轉輪霰彈槍時零件尺寸
    不合，遂於95年5月間委託與其有製造及販賣具有殺傷力之
    土造轉輪霰彈槍之犯意聯絡之被告乙○○代為維修土造轉輪
    霰彈槍之轉輪軸心及扳機零件共15副，因認被告乙○○涉犯
    槍砲彈藥刀械管制條例第8條第1項之製造具有殺傷力之槍枝
    罪嫌等語。
二、按犯罪事實應依證據認定之，無證據不得認定犯罪事實，刑
    事訴訟法第154條第2項定有明文。又認定不利於被告之事實
    ，須依積極證據，苟積極證據不足為不利於被告事實之認定
    時，即應為有利於被告之認定；再認定犯罪事實所憑之證據
    ，雖不以直接證據為限，間接證據亦包括在內，然而無論直
    接或間接證據，其為訴訟上之證明，須於通常一般之人均不
    致有所懷疑，而得確信其為真實之程度者，始得據為有罪之
    認定；另刑事訴訟法第161條已於91年2月8日修正公布，其
    第1項規定：檢察官就被告犯罪事實，應負舉證責任，並指
    出證明之方法；因此，檢察官對於起訴之犯罪事實，應負提
    出證據及說服之實質舉證責任，倘其所提出之證據，不足為
    被告有罪之積極證明，或其指出證明之方法，無從說服法院
    以形成被告有罪之心證，基於無罪推定之原則，自應為被告
    無罪判決之諭知，最高法院30年上字第816號、76年台上字
    第4986號、92年台上字第128號著有判例可資參照。
三、檢察官認被告乙○○涉有上揭犯行，無非係以共同被告甲○○之供述、被告乙○○之供述，及在被告乙○○位於新竹市
    ○○路○段6號4C住處扣到之槍枝扳機零件2片等為其主要論
    據。
四、訊據被告乙○○堅詞否認有何製造具有殺傷力之槍枝犯行，
    辯稱：甲○○雖曾拿轉輪軸棒及扳機零件樣品給我，要我拿
    給李新新依樣做成15副，但該等零件類似「射梢」，我並不
    知道該等零件係槍枝之零組件，我交給李新新鑽孔後，李新
    新有打電話叫我去取貨，迨我前往李新新工廠時，工廠已經
    歇業，嗣後甲○○又將零件交給我，向我表示鑽孔的位置不
    對，我看鑽孔處有毛邊，就用銼刀把毛邊去除等語。經查：
（一）被告甲○○於警詢、偵訊及原審均供稱：「乙○○有幫我
      維修土造轉輪霰彈槍零件，但他並不知情」、「有叫乙○○修改小零件，拆除後乙○○不知道是槍枝的零件」、「
      我有請乙○○幫我維修零件，因為零件的位置不符，無法
      組裝，我拿給乙○○時都是零件給他，所以乙○○不知道
      這是槍枝的零組件」、「乙○○他是不知情的。我給他的
      時候是拿1小片、1小片的零件給他，是像扳機的，他其實
      都不曉得」等語（見97年度偵字第18558號卷第15頁、97
      年度偵字第16492號卷第107、184頁，原審卷第18頁），
      復於原審以證人身分結稱：「我有拿97年度偵字第18558
      號卷第175、176、214頁上方照片的零件給乙○○」、「
      請他替我鑽孔加工一下」、「（辯護人問：你有無說過這
      些是跟槍枝有關的零件？）沒有，我只說是要給客戶的」
      、「（檢察官問：你是否知道他會？）他應該不會，但是
      我們之前在竹田的時候知道有人應該會，所以我請他替我
      找」、「（檢察官問：你當時不是請乙○○幫你拿去新成
      加工嗎？）是的，新成也是李新新的工廠」、「我請乙○○找人幫我鑽孔，因為本來孔太小，要把中間的東西塞進
      去要把孔弄大」等語（見原審卷第175、177、179頁），
      核與被告乙○○於原審供述情節相符（見原審卷第180至
      185頁），是被告乙○○主觀上是否知悉被告甲○○所交
      付之零件係屬槍枝之零組件，進而將該等零件交付李新新
      複製及自行以銼刀修剪零組件鑽孔之毛邊，即不無疑問。
（二）另觀諸卷附被告甲○○交付被告乙○○之轉輪軸棒及扳機
      零件之照片（見97年度偵字第18558號卷第214頁上方、第
      175至176頁），不論係轉輪軸棒或扳機零件，自其外觀而
      言，均屬一般工事使用之零組件，尚難認係槍枝之零組件
      。況經原審提示上開轉輪軸棒及扳機零件之照片予證人即
      專精槍枝鑑定之內政部警政署刑事警察局鑑識科物理組之
      警員丁○○辨識，其亦證稱：無法判斷該等零件是否為槍
      枝之零件等語（見原審卷第145頁）。從而，被告乙○○
      辯稱：不知甲○○交付之零件係槍枝之零組件等語，尚堪
      採信。檢察官所舉證據尚難使本院形成被告乙○○有罪之
      確信，要難徒憑被告乙○○確有將上開零件交付李新新複
      製及以銼刀修剪鑽孔處毛邊之行為，即遽為被告乙○○不
      利之認定。此外，復查無其他任何證據足證被告乙○○有
      與被告甲○○共同製造可發射子彈具有殺傷力之土造轉輪
      霰彈槍犯行，即屬不能證明被告乙○○犯罪。
五、原審因而對被告乙○○為無罪之諭知，並無不合。檢察官上
    訴意旨仍執前詞指摘原審判決被告乙○○無罪為不當，本院
    認為無理由，應予駁回。
丙、關於被告甲○○已經判決確定部分之說明：
一、公訴意旨另以：被告甲○○基於製造非制式子彈之犯意，於
    95年5月間，在新竹市○○路某處之新成工業社，自行研發
    製造具有殺傷力之子彈，因認被告甲○○此部分所為涉犯槍
    砲彈藥刀械管制條例第12條第1項之製造、販賣子彈罪嫌。
二、原審判決以：綜觀全卷證據資料，既未有被告甲○○有製造
    及販賣子彈之相關證據，且復查無其他積極證據足資證明被
    告甲○○確有製造、販賣子彈之犯行，則就此被訴製造、販
    賣子彈部分，自應為被告甲○○無罪之諭知。
三、檢察官就此部分，並未上訴，業已確定，附此敘明。
據上論斷，應依刑事訴訟法第368條、第369條第1項前段、第364
條、第299條第1項前段，槍砲彈藥刀械管制條例第8條第1項、第
12條第4項，刑法第11條前段，第51條第5款、第7款、第38條第1
項第1款、第2款、第42條第3項，判決如主文。
本案經檢察官曾忠己到庭執行職務。
中    華    民    國    98    年    10    月    27    日
                  刑事第一庭審判長法  官  葉騰瑞
                                  法  官  莊明彰
                                  法  官  王炳梁
以上正本證明與原本無異。
檢察官、被告甲○○如不服本判決，應於收受送達後10日內向本
院提出上訴書狀，其未敘述上訴之理由者並得於提起上訴後10日
內向本院補提理由書（均須按他造當事人之人數附繕本）「切勿
逕送上級法院」。
被告乙○○不得上訴。
                                  書記官  陳佳伶
中    華    民    國    98    年    10    月    28    日
附表：
┌──┬───────────────┬────────────────┐
│編號│        名稱及數量            │         備           註        │
├──┼──┬───────┬────┼────────────────┤
│ 一 │ 1  │轉輪          │柒拾伍個│(1)被告甲○○於警局組裝之土造轉輪│
│    │    │              │        │  霰彈槍12支共有12個轉輪。      │
│    │    │              │        │被告甲○○新莊住處另查獲64個轉│
│    │    │              │        │  輪。                          │
│    │    │              │        │(3)應依刑法第38條第1 項第1 款之規│
│    │    │              │        │  定宣告沒收。                  │
│    ├──┼───────┼────┼────────────────┤
│    │ 2  │金屬槍管      │拾肆支  │(1)被告甲○○於警局組裝之土造轉輪│
│    │    │              │        │  霰彈槍12支共有12支槍管。      │
│    │    │              │        │(2)被告甲○○新莊住處另查獲2 支槍│
│    │    │              │        │  管。                          │
│    │    │              │        │(3)應依刑法第38條第1 項第1 款之規│
│    │    │              │        │  定宣告沒收。                  │
│    ├──┼───────┼────┼────────────────┤
│    │ 3  │金屬槍身      │拾肆個  │(1)被告甲○○於警局組裝之土造轉輪│
│    │    │              │        │  霰彈槍12支共有12個槍身。      │
│    │    │              │        │(2)被告甲○○新莊住處另查獲2 個槍│
│    │    │              │        │  身。                          │
│    │    │              │        │(3)應依刑法第38條第1 項第1 款之規│
│    │    │              │        │  定宣告沒收。                  │
│    ├──┼───────┼────┼────────────────┤
│    │ 4  │金屬扳機      │拾貳個  │(1)被告甲○○於警局組裝之土造轉輪│
│    │    │              │        │  霰彈槍12支共有12個金屬扳機。  │
│    │    │              │        │(2)應依刑法第38條第1 項第1 款之規│
│    │    │              │        │  定宣告沒收。                  │
│    ├──┼───────┼────┼────────────────┤
│    │ 5  │金屬撞針      │拾貳支  │(1)被告甲○○於警局組裝之土造轉輪│
│    │    │              │        │  霰彈槍12支共有12支金屬撞針。  │
│    │    │              │        │(2)應依刑法第38條第1 項第1 款之規│
│    │    │              │        │  定宣告沒收。                  │
├──┼──┴───────┴────┼────────────────┤
│ 二 │送鑑槍枝壹支（槍枝管制編號1102│應依刑法第38條第1 項第1 款之規定│
│    │028527號），認係土造轉輪霰彈槍│宣告沒收。                      │
│    │，擊發功能正常，可供擊發適用子│                                │
│    │彈使用，認具殺傷力。          │                                │
├──┼───────────────┼────────────────┤
│ 三 │送鑑槍枝壹支（槍枝管制編號1102│應依刑法第38條第1 項第1 款之規定│
│    │028530號），認係土造轉輪霰彈槍│宣告沒收。                      │
│    │，擊發功能正常，可供擊發適用子│                                │
│    │彈使用，認具殺傷力。          │                                │
├──┼───────────────┼────────────────┤
│ 四 │起子、扳手各壹支              │應依刑法第38條第1 項第2 款之規定│
│    │                              │宣告沒收。                      │
├──┼───────────────┼────────────────┤
│ 五 │零組件壹批（含金屬彈簧28條及金│無庸諭知沒收。                  │
│    │屬塊狀物、螺絲、金屬棒狀物、金│                                │
│    │屬撞針半成品共86件）          │                                │
├──┼───────────────┼────────────────┤
│ 六 │存摺1 本、行動電話2 支、租賃契│無庸諭知沒收。                  │
│    │約書1 本、本票9 張、匯款單據4 │                                │
│    │張、名片本1 本、印章2 枚、行照│                                │
│    │1 張、鐵珠1顆                 │                                │
└──┴───────────────┴────────────────┘
附錄本案論罪科刑法條全文：
槍砲彈藥刀械管制條例第8條：
未經許可，製造、販賣或運輸鋼筆槍、瓦斯槍、麻醉槍、獵槍、
空氣槍或第4條第1項第1款所定其他可發射金屬或子彈具有殺傷
力之各式槍砲者，處無期徒刑或5年以上有期徒刑，併科新臺幣1
千萬元以下罰金。
未經許可，轉讓、出租或出借前項所列槍枝者，處5年以上有期
徒刑，併科新臺幣1千萬元以下罰金。
意圖供自己或他人犯罪之用，而犯前二項之罪者，處無期徒刑或
7年以上有期徒刑，併科新臺幣1千萬元以下罰金。
未經許可，持有、寄藏或意圖販賣而陳列第1 項所列槍枝者，
處3年以上10年以下有期徒刑，併科新臺幣700萬元以下罰金。第
1項至第3項之未遂犯罰之。
槍砲彈藥刀械管制條例第12條：
未經許可，製造、販賣或運輸子彈者，處1年以上7年以下有期徒
刑，併科新台幣500萬元以下罰金。
未經許可，轉讓、出租或出借子彈者，處6月以上5年以下有期徒
刑，併科新台幣300萬元以下罰金。
意圖供自己或他人犯罪之用，而犯前二項之罪者，處3年以上10
年以下有期徒刑，併科新台幣700萬元以下罰金。
未經許可，持有、寄藏或意圖販賣而陳列子彈者，處5年以下有
期徒刑，併科新台幣300萬元以下罰金。
第1項至第3項之未遂犯罰之。


司法院資訊處製作；財團法人民間司法改革基金會備份。
